臺灣高等法院民事判決　　　　　　　　　　　　　　　　九十二年度訴字第五九號
　　原　　　告　　乙○○
　　訴訟代理人　　邱正明律師
　　複　代理人　　吳戊相
　　被　　　告　　甲○○
　　訴訟代理人　　周承武律師
右當事人間請求侵權行為損害賠償事件，本院於九十三年五月二十四日言詞辯論終結
，判決如左：
    主      文
被告應給付原告新臺幣壹佰壹拾柒萬伍仟柒佰陸拾伍元及自九十一年十一月八日起，
至清償日止，按年息百分之五計算之利息。
原告其餘之訴駁回。
訴訟費用由被告負擔三分之一，餘由原告負擔。
本判決所命給付部分於原告以新臺幣拾玖萬貳仟元為被告供擔保後得假執行，但被
告如以新臺幣壹佰壹拾柒萬伍仟柒佰陸拾伍元預供擔保後，得免為假執行。
原告其餘假執行之聲請駁回。
    事      實
甲、原告方面：
一、聲明：
  (一)被告應給付原告新台幣（下同）三百六十萬元及自民國（下同）八十九年十月十
    八日起至給付日止，按年息百分之五計付利息。
  (二)訴訟費用由被告負擔。
  (三)願供擔保，請准宣告假執行。
二、陳述：
  (一)被告於八十九年十月十七日上午十一時二十七分，駕駛車牌號碼 G8-4647號自用
    小客車途經桃園縣中壢市○○路與福州一街交岔路口之便利商店（門牌號碼為桃
    園縣中壢市○○路五四三號）前，應注意、能注意而未注意不能於路側繪有紅實
    線處臨時停車及開車時應注意前後左右有無車輛行人，並應禮讓行進中之車輛行
    人優先通行，而於紅線區臨時停車購物後，欲將其車從路旁開進時，適有原告騎
    乘車號 SJT-666號輕型機車後載林俊義，沿桃園縣中壢市○○路由市區○○○路
    方向直行途經該處，欲自聯結車右側超車，因被告突然轉入車道，原告閃避不及
    ，且因當時天雨路滑而人、車倒地滑行，致被訴外人賴文國駕駛車號 AV-368 號
    之聯結車右後輪輾壓，而受有左脛腓骨開放性骨折、左小腿肌肉血管壞死之傷害
    ，經截肢而造成其左腿機能毀敗之重傷害。
  (二)被告已經鈞院九十一年度交上易字第三一○號刑事確定判決認定就系爭事故有過
    失，被告嗣提起非常上訴，亦因理由不備而遭駁回。被告主張其無過失主要係引
    用第一審刑事判決被告無罪之理由，惟刑事確定判決被告有罪，係以各種不同角
    度之思考與判斷為基礎，尤係就被告違規停車或啟動車輛上路不當及違反車輛行
    使道路「信賴原則」等違法事實所為之判斷。況依車輛肇事鑑定委員會及中央警
    察大學就系爭事故肇事責任之鑑定內容，亦可知被告應負過失責任。
  (三)原告因被告之侵權行為受有如下之損害：
  (1)增加生活上需要之費用：原告因此事故，往後須加裝義肢，此有診斷證明可證（
    證二），經扣除期前利息，需一百四十五萬七千三百一十二元（證三），按加裝
    義肢之必要費用，已經為原告加裝義肢之重仁義肢公司負責人涂連水到庭證述屬
    實，又義肢須六年更換一次，此並有「重仁義肢公司所付原告之保固卡」可證（
    證五）。
  (2)醫療費用：原告自行負擔部分為八萬五千六百二十九元（證四）。
  (3)非財產之損害賠償二百零五萬七千零五十九元：原告於系爭事故發生時僅十七歲
    ，日後尚須面對社會種種不公平之對待，從而請求上開金額之慰撫金並非過高。
乙、被告方面：
一、聲明：
  (一)駁回原告之訴。
  (二)訴訟費用由原告負擔。
  (三)如受不利之判決，願供擔保，請准宣告免為假執行。
二、陳述：
  (一)被告於路側紅實線停車，固有違反道路交通標誌標線號誌設置規則，惟被告於系
    爭事故發生時，係停在原地等候車輛通過後再起駛，並有打方向燈提醒後方來車
    ，且未碰撞原告機車，又被告倒車至福州一街巷口並佔據該處準備起駛，雖有妨
    害福州一街往來車輛行駛之安全，但尚無妨害原告行駛之環北路往來之安全，此
    觀賴文國駕駛之大型聯結車能通行亦可知，再者，證人賴文國駕駛之聯結車在煞
    車前即已輾過原告，觀八十九年偵字第一八五○七號卷第十七頁之道路交通事故
    調查表草圖（證九）及賴文國筆錄可知，而煞車痕起點在被告小客車中間（被證
    二車禍現場圖可證），故原告被輾過之位置係位於被告小客車之左後方，尚未到
    達小客車位置，且被告小客車與賴文國之聯結車距離有三點三公尺，不影響原告
    機車之通行。
  (二)聯結車與原告機車係同時到達，又被告汽車前輪偏右，車頭朝左偏一點，如此並
    無法將車開入車道，故亦無突然起步之情，刑事確定判決認定事實有誤。且其亦
    未審酌其他原告跌倒之原因，即謂其與被告路邊停車有因果關係，復未說明其認
    定之證據，應有不當，從而，被告無過失，不負損害賠償責任。又鈞院應本於論
    理及經驗法則自由判斷，不受刑事判決之拘束。
  (三)系爭事故發生時，警員到場稱被告只是停車不當，無過失。又原告提出之刑事告
    訴理由為「被告汽車突然駛出與原告機車擦撞」致原告倒地，此有中壢分局移送
    書可證（被證三），並未稱被告係停車不當，致原告倒地。該確定判決以被告停
    車不當認定被告有罪，顯與原告主張與卷內證據不符，又最高檢察署駁回被告之
    非常上訴，亦未敘明理由。
  (四)原告應證明其成年後，仍須每六年更換一次義肢，且其請求之義肢價格每具三十
    二萬元，已超過一般巿價，其請求之非財產上損害賠償金額亦屬過高。被告於系
    爭事故發生時擔任保險公司保全人員，月薪三萬多元，現無工作。
  (五)原告於車禍發生時尚未取得機車駕駛執照，且其尚超速駕車，均與有過失，縱依
    刑事確定判決，亦只認定被告停車於路肩，比較二造過失，被告僅須負十分之一
    之過失，爰主張過失相抵。
    理    由
一、原告起訴主張：被告於八十九年十月十七日上午十一時二十七分，駕駛Ｇ八─四
    六四七號自用小客車於桃園縣中壢市○○路與福州一街交岔路口之便利商店前，
    應注意不能於路側繪有紅實線處臨時停車及開車時應注意前後左右有無車輛行人
    ，並應禮讓行進中之車輛行人優先通行，能注意而未注意，於紅線區臨時停車購
    物後，欲將其車從路旁開進車道時，適原告騎乘ＳＪＴ─六六六號機車，沿桃園
    縣中壢市○○路由市區○○○路方向直行途經該處，欲自前方聯結車右側超車，
    因被告突然轉入車道，致原告閃避不及，倒地滑行，而被訴外人賴文國駕駛之聯
    結車右後輪輾壓，受有左脛腓骨開放性骨折、左小腿肌肉血管壞死之傷害，經截
    肢而造成其左腿機能毀敗之重傷害，爰依侵權行為之法律關係請求給付裝置義肢
    之增加生活上需要之費用、醫療費用與非財產之損害賠償等語。
二、被告則以：系爭事故發生時，其係停在原地等候車輛通過後再起駛，並有打方向
    燈提醒後方來車，並無突然起步開入車道情事，被告小客車與賴文國聯結車距離
    有三點三公尺，無妨害原告行駛之環北路往來安全，亦未碰撞原告機車，聯結車
    在煞車前即已輾過原告，依煞車痕起點在被告小客車中間，可知原告被輾過之位
    置係位於被告小客車左後方，尚未到達小客車位置，刑事確定判決未審酌其他原
    告跌倒之原因，即謂與被告路邊停車有因果關係，尚有未合，被告就系爭事故之
    發生既無過失，自不須負損害賠償責任。縱須賠償，原告請求之義肢費與非財產
    上損害賠償金額均過高，且系爭事故發生時，原告無照駕駛且超速，比較二造過
    失，被告亦僅須負十分之一過失責任等語，資為抗辯。
三、本件原告係七十二年十月二十九日生，於本件訴訟進行中成年後已無法定代理人
    ，業重新委任訴訟代理人並具狀承受訴訟，核無不合，應予准許。
四、經查，原告主張於八十九年十月十七日上午十一時二十七分許，騎乘車牌號碼Ｓ
    ＪＴ--六六六號機車沿桃園縣中壢市○○路由市區○○○路方向直行，途經桃園
    縣中壢市○○路與福州一街交岔路口之便利商店前，倒地滑行，而被訴外人賴文
    國駕駛之聯結車右後輪輾壓，受有左脛腓骨開放性骨折、左小腿肌肉血管壞死之
    傷害，經截肢而造成其左腿機能毀敗之重傷害一節，有診斷證明書，並有道路交
    通事故調查報告表、道路交通事故現場測繪紀錄表、相片影本各附卷可稽，且為
    被告所不爭執，此部分堪信為真實。
五、原告復主張被告停車並啟動開進車道不當，其閃避不及致倒地滑行，車禍係被告
    小客車過失所致等語，則為被告所否認，辯稱雖將其所有之Ｇ八─四六四七號自
    用小客車停車於桃園縣中壢市○○路與福州一街交岔路口之便利商店，但當時車
    子未發動，只有打方向燈，並未碰撞到原告所駕駛之機車云云。經查：
  (一)依「桃園縣警察局道路交通事故調查報告表」所示（見卷附八十九年度偵字第一
    八五０七號卷，未編頁），被告所駕駛之上開自小客車所停車位置，固係位於中
    壢市○○路○道路邊線外而位於福州一街人行穿越道前方，惟由現場照片觀之（
    見同上卷），該自小客車停靠位置仍位於環北路邊線內側，且核諸桃園縣警察局
    道路交通事故現場測繪紀錄表（見同上卷），被告之自小客車確係停於環北路、
    福州一街路口之環北路上，先予敘明。
  (二)被告於刑事案件審理時供承：「因為有卸貨車停在前面，我沒辦法直接出去，先
    退停在巷口處再打出來」「我一直看後面是否有車」等語（見交易字第一七號卷
    第四五頁、第四六頁），證人賴文國亦證稱：「當時我起步過路口時有看到司某
    （即被告）自小客車要切入，因我車子已到司某車門左後方，所以我看到司某的
    車已停下」等語（見偵字第二四四六號卷第十頁及同頁反面），可見當時被告正
    欲將車轉入環北路車道行駛，惟因等待聯結車通過而暫時停止。證人即與原告同
    夥騎車之林俊義亦證稱：「我們是直行車，有一部墨綠色車在便利商店買完東西
    ，自原本停在轉角的位置要轉入我們所走的環北路，我看到墨綠車子轉出來的一
    秒鐘後車（指原告車）倒地」等語（見偵字第二四四六號卷第九頁），證人梁信
    皓於本院刑事案件審理時亦證稱：「我是有看到被告的車子移動過」等語（見交
    上易字第三一○號卷第五十四頁），核與上開調查報告表所示被告之自小客車之
    最後位置係車頭偏左突出之情形相符。參以一般經驗，被告倒車並將車頭偏左突
    出，既已為原告所看見，如非被告自小客車突然起步，致原告不及反應，機車亦
    不致跌倒，堪認被告看見聯結車後，雖停車讓聯結車先行，但卻未禮讓隨後而至
    之原告機車，而突然轉入環北路車道，原告因緊急閃避復因當時天雨路面濕滑，
    因而跌倒，人、車向右前方滑行，致左腿遭聯結車之右後輪輾壓，故聯結車能通
    過係因為行駛較內側車道且因為大型車被告有讓其優先通行，被告辯稱當時停車
    未發動及聯結車既能通行即未擋道不影響機車通行云云，係屬卸責之詞，不足採
    信。
  (三)按紅實線設於路側，用以禁止臨時停車，汽車在設有禁止臨時停車標誌、標線處
    所不得臨時停車；又汽車起步前應注意前後左右有無障礙或車輛行人，並應禮讓
    行進中之車輛行人優先通行，道路交通標誌標線號誌設置規則第一百四十九條第
    一項第一款第五目、道路交通安全規則第一百十一條第三款、第八十九條第六款
    分別定有明文。被告駕駛汽車依法負有上開注意義務，且當時並無不能注意之情
    形，竟疏未注意上開規定，任意將車斜停於紅線區，本已妨礙該路段往來車輛通
    行安全，且既已注意後方有聯結車及機車於外側車道通行，竟於路旁起動向後倒
    車中將車頭偏左突出，於聯結車通行時，繼續轉入車道，未禮讓行進中之機車，
    致原告於超車時同疏未注意，因閃避不及而人、車跌倒滑行，致其左腿部遭同向
    賴文國駕駛之上開聯結車右後輪輾壓，被告有過失至明，且其過失行為與原告所
    受重傷害間，顯然具有相當因果關係。被告過失傷害行為亦經刑事判決確定，有
    本院九十一年度交上易字第三一○號刑事判決書附卷可稽。
  (四)被告雖辯稱聯結車先輾過原告，其再煞車停住，原告跌倒位置在被告小客車左後
    方，被告無過失云云。經查依道路交通事故調查表（見偵字第一八五０七號卷第
    一七頁）所示，聯結車之煞車痕有四．三公尺及三．八公尺，煞車痕起點在被告
    小客車之中間，小客車距離聯結車有三．三公尺，血跡在聯結車右後前輸外側等
    情，再依偵查中之證述，與原告同車之林俊義證稱「我們是第三台，我不熟中壢
    的路，我們是直行車，有一部墨綠色車（即被告車）在便利商店買東西，自原本
    停在轉角的位置要轉入我們所走的環北路，我們看到墨綠色車子轉出來約一秒鐘
    後車子（指原告車）倒地，我和車子同一邊倒地，乙○○則滑倒在左方倒地，在
    我們看到墨綠車子同時，大貨車（即聯結車）在我們左方，車頭在我們旁邊」等
    語，原告則稱「我騎機車走環北路直行，當時車輛很多，我速度很慢，約二、三
    十公里，我騎到甲○○駕駛座旁，看到甲○○方向盤是要左轉過來，我正好在司
    某旁邊，我想我已騎到司某的車旁，且我左邊有車，司某會無法開過來，我就繼
    續前行」等語，駕駛聯結車之賴文國則供述「我駕AV３６８大貨車，走在環北路
    上，因剛等紅燈後綠燈剛起步，換到第二檔就出事，我有注意到二部機車，有看
    到二部機車在我左側經過，過路口已超越」「司某自小客車要切入，因我車子已
    到司某車的左後方，所以我看司某的車已停下，後來我所知是我車右後輪壓到被
    害人（指原告）」等語（見偵字第二四四六號卷第九頁至第十一頁），顯然原告
    機車原在聯結車右方同向前進，因閃避進入車道之被告小客車而倒地，向前滑行
    後被聯結車壓過，聯結車再煞車停住，依據前述經過被告仍有過失，無法解免被
    告過失責任。本件事故經送臺灣省桃園區車輛行車事故鑑定委員會、台灣省車輛
    行車事故覆議鑑定委員會、中央警察大學鑑定結果，亦認為被告「駕駛自小客車
    未注意前後左右車輛由路旁起駛」、「於雨天駕駛自小客車，由路旁起駛未讓行
    進中車輛先行」、「於路旁起駛，未注意正常行進中之機車，並未讓其先行」，
    為肇事原因，有鑑定意見書在卷可參（見偵字第二四四六號卷第十八頁、第三七
    頁、本院九十一年度交上易字第三一○號卷第九三頁），被告過失侵權行為堪以
    認定。
六、原告雖又主張車禍之發生係被被告小客車擦撞所致云云。惟衡諸經驗法則，機車
    於行進中與自小客車發生碰撞，當必留有摩擦或碰撞痕跡，然依據兩造所不爭執
    及前述道路交通事故調查報告表及兩車車損狀況照片所示，被告所駕駛車號Ｇ八
    ─四六四七號自用小客車，左前車輪往右偏，左前方保險桿上方車角板金往內凹
    損，且有腐蝕生銹之痕跡；原告所駕駛之車號ＳＪＴ─六六六號輕型機車，車身
    並無任何凹損等情，且證人游婉祺、簡坤仁於刑事審理亦證稱：「之前有見過被
    告自小客車左前方保險桿有擦痕」「八十六年時我們去仲介房子，搭他的車時我
    有看到」等語（見交易字第一七號卷第六七頁至第六八頁），而證人即當時到現
    場處理之員警黃瑞南於刑案審理證稱：被告之前述自小客車並無掉漆或掉落物，
    原告機車右後輪部位並無任何撞擊痕跡，機車左邊亦無刮痕等語（見交易字第一
    七號卷第二一頁、第二二頁），原告亦稱：機車後輪排氣管並無受損云云（見交
    易字第一七號卷第十九頁）。又經刑事審理時比對肇事車輛碰撞位置，被告所駕
    駛之自用小客車左前保險桿上方破裂處與原告機車後車輪上緣部位高度不符，並
    有照片十幀附卷可憑（見交易字第一七號卷第二五頁），再依據道路交通事故調
    查報告表所示，賴文國所駕駛之車號ＡＶ─三六八號聯結車之煞車痕為三點八公
    尺至四點三公尺，原告亦稱：當時係停在大貨車（聯結車）右後方，起步時也是
    跟在大貨車後方等語（見交易字第一七號卷第四七頁、第四八頁），然觀察上開
    聯結車煞車起始點，約於被告自小客車之左側車體部分，參以血漬係位於聯結車
    後方，而證人林俊義於刑事案件審理亦證稱：「是否有被撞到我不知道，因為我
    沒有感覺到」「車子倒向左邊，滑行約有二公尺左右」等語（見交易字第十七號
    卷第十六、十七頁），可見原告之機車係自行跌倒於被告車體之左側，倒地後人
    、車向左前方滑行約二公尺，即上開血漬痕位置，再遭賴文國所駕駛之聯結車因
    煞車不及而輾過，非因碰撞被告自小客車車頭左側而跌倒。綜上，依兩車之車損
    及相關證人證述，尚難證明被告所駕駛之自小客車有擦撞及原告之機車，況如被
    告自小客車撞及原告之機車乘客腳踏板處，以當時證人林俊義係坐於原告機車後
    座，如機車後輪部位遭被告自小客車擦撞，證人林俊義應該有所知覺，且其右小
    腿至右腳踝部應受有傷害，惟證人林俊義僅左腳大拇指有瘀青，足見兩車並未擦
    撞，此部分原告主張並非可採。
七、按「汽車、機車或其他非依軌道行駛之動力車輛，在使用中加損害於他人者，駕
    駛人應賠償因此所生之損害。」「不法侵害他人之身體或健康者，對於被害人因
    此喪失或減少勞動能力，或增加生活上之需要時，應負損害賠償責任。」「不法
    侵害他人之身體、健康、名譽、自由、信用、隱私、貞操，或不法侵害其他人格
    法益而情節重大者，被害人雖非財產上之損害，亦得請求賠償相當之金額。其名
    譽被侵害者，並得請求回復名譽之適當處分。」民法第一百九十一條之二、第一
    百九十三條第一項、第一百九十五條第一項分別定有明文。本件原告因被告之過
    失行為致受傷，經送醫急救支出醫療費用，並因身體左下肢腓骨脛骨開放性骨折
    ，併膝肢殘廢，必須加裝義肢，始得行動，此事實有診斷證明附狀可資證明，原
    告並身心遭受痛楚，為此，請求被告賠償醫藥費、義肢裝置費、精神慰撫金等，
    為有理由。
八、原告得請求之金額：
  (一)醫藥費部分：原告因本件車禍致身體遭受重傷，嗣經送醫急救，支出醫療費用，
    除健保給付外，餘由原告自行負擔者有八萬五千六百二十九元，有醫療費用收據
    附卷可稽（見本院卷第四○至第四四頁），並為被告所不爭執，此部分為可採。
  (二)裝置義肢費用：原告因本件車禍造成肢殘，行動上必須加裝義肢，已經醫院評估
    有必要，有診斷證明書可稽（見本院卷第三五頁），依據已裝妥使用中之義肢，
    對其行動上確已達諸多之輔助，復為被告所不爭執，又加裝義肢除現在支出費用
    ，日後每六年須定期換新改裝置，亦有估價單、保固卡各附卷可考（見本院卷第
    三七、三八頁），使用年限且為被告所不爭執（見本院卷第八五頁），其裝置及
    更新費用自為必要費用，並經為原告加裝義肢之廠商即重仁義肢公司負責人涂連
    水到庭結證稱：「（估價單是你簽名？）是，壹具三十二萬元」「傳統義肢靠軸
    承及彈簧，步態固定，我公司智慧型義肢可自由控制快慢，價格高低是因功能和
    材質不同，我公司義肢並非最貴，國外已有一百多萬元的義肢，年輕人使用較多
    功能之義肢。」等語（見本院卷第一０一、一０二頁），衡諸原告為現年二十歲
    之年輕人，活動力大，將來生活就業對義肢之仰賴程度深，則原告主張更新義肢
    之費用為可採。查原告係七十二年十月二十九日生，發生本件侵權行為日期為八
    十九年十月十七日，原告時年十七歲，依據行政院衛生署公佈台灣地區男性平均
    壽命七十五歲為計算基礎，餘命為五十八年，以霍夫曼氏扣除中間利息方式計算
    所得金額，另扣除被告已經支付之二十萬元，如附表所示，均為兩造所不爭執，
    依此計算裝置義肢之費用為一百四十五萬七千三百十二元。
　(三)過失相抵：按「損害之發生或擴大，被害人與有過失者，法院得減輕賠償金額或
  　免除之。」民法第二百十七條第一項定有明文。查原告於車禍發生時預見前方有
    小客車轉入車道仍貿然前行，疏未注意避免危險發生，顯然與有過失，審酌天雨
    路滑而機車容易滑倒，為一般常識，原告於左右均有車輛狀況下，因跟行前方機
    車貿然前進，及被告停車於路肩而剎入車道之過失，本院認為比較二造過失輕重
    ，被告應負十分之六之過失責任，應減輕被告賠償責任十分之四，只負擔十分之
    六之賠償責任。經減輕後，被告應賠償財產之損失金額九十二萬五千七百六十五
    元（85629+0000000=0000000 0000000×0.6=925764.6小數點以下四捨五入）。
　(四)慰撫金部分：原告主張因被告之傷害致其精神受有痛苦，為此請求慰撫金二百零
    五萬七千零五十九元，本院爰審酌本件車禍侵權行為之發生原告應負百分之四十
    過失責任，被告應負百分之六十過失責任，及原告受侵權傷殘時年僅十七歲，因
    此次車禍，受有左脛腓骨開放性骨折、左小腿肌肉血管壞死之傷害，經截肢而造
    成其左腿機能毀敗之重傷害，日常生活大部份行動須依賴義肢，日後婚姻、就業
    頗為不便等，其精神上及肉體上自受有極大之痛苦，而原告原為高中生，無工作
    收入；被告工專畢業，原來擔任保全公司保全人員，月薪三萬餘元，以兩造之身
    分、地位、財產等資歷及經濟能力等一切情狀，認請求賠償精神慰撫金應予核減
    為二十五萬元，方屬公允，其逾此數額之請求，為無理由，應予駁回。
  (五)按民法第二百二十九條第二項規定「給付無確定期限者，債務人於債權人得請求
    給付時，經其催告而未為給付，自受催告時起，負遲延責任。其經債權人起訴而
    之效力。」同第二百三十三條第一項規定「遲延之債務，以支付金錢為標的者，
    債權人得請求依法定利率計算之遲延利息。但約定利率較高者，仍從其約定利率
    。」本件原告基於侵權行為法律關係請求賠償，自僅得請求自自起訴狀繕本送達
    翌日即九十一年十一月八日起，至清償日止，依法定利率計算遲延利息。
九、從而，原告基於侵權行為之損害賠償請求權，請求被告賠償一百十七萬五千七百
    六十五元（925765+250000=0000000）， 及自起訴狀繕本送達翌日即九十一年十
    一月八日起，至清償日止，依年息百分之五之法定利率計算之遲延利息部分，洵
    屬正當，應予准許。逾此部分所為之請求，為無理由，應予駁回。
十、假執行之宣告：兩造陳明願供擔保，分別聲請宣告假執行及免為假執行，於原告
    勝訴部分，經核尚無不合，爰分別酌定相當擔保金額准許之。至於原告其餘假執
    行之聲請部分，因訴之駁回而失所附麗，併予駁回。
十一、本件因事證已臻明確，兩造其餘攻擊、防禦方法及所為之立證，經核與判決之
      結果不生影響，無庸逐一論述，附予敘明。
十二、結論：本件原告之訴，為一部有理由，一部無理由，依民事訴訟法第七十九條
      、第三百九十條第二項、第三百九十二條，判決如主文。
中　　　華　　　民　　　國　　九十三　　年　　　七　　　月　　 十二 　　日
                                民事第二庭
                                    審判長法  官  張  耀  彩
                                          法  官  王  仁  貴
                                          法  官  黃  嘉  烈
正本係照原本作成。
被告不得上訴。
原告如不服本判決，應於收受送達後二十日內向本院提出上訴書狀，其未表明上訴理
由者，應於提出上訴後二十日內向本院補提理由書狀（均須按他造當事人之人數附繕
本）上訴時應提出委任律師或具有律師資格之人之委任狀；委任有律師資格者，另應
附具律師資格證書及釋明委任人與受任人有民事訴訟法第四百六十六條之一第一項但
書或第二項（詳附註）所定關係之釋明文書影本。
中　　　華　　　民　　　國　　九十三　　年　　　七　　　月　　 十三 　　日
　　　　　　　　　　　　　　　　　　　　　書記官  倪  淑  芳
附註：
民事訴訟法第四百六十六條之一（第一項、第二項）：
對於第二審判決上訴，上訴人應委任律師為訴訟代理人。但上訴人或其他法定代理人
具有律師資格者，不在此限。
上訴人之配偶、三親等內之血親、二親等內之姻親，或上訴人為法人、中央或地方機
關時，其所屬專任人員具有律師資格並經法院認為適當者，亦得為第三審訴訟代理人
。
